ACORDAO-COMPLETO-2367219

ACÓRDÃO 1901/2019 ATA 30/2019 - PLENÁRIO

VISTOS, relatados e discutidos estes embargos de declaração interpostos pelos Srs. José Orlando Cintra, Luiz Fernando Rufato e Sebastião Caetano Belém em face do Acórdão 1528/2019-TCU-Plenário, que apreciou representação formulada pela Secretaria de Fiscalização de Infraestrutura de Energia Elétrica, noticiando possíveis irregularidades ocorridas na Eletronorte, relacionadas ao Termo de Ajustamento de Conduta e Compromisso para Resolução de Litígios - TAC, que estaria prestes a ser celebrado entre a Estatal e o Consórcio Mavi/Engeglobal, constituído pelas empresas Global Energia Elétrica S.A. e Mavi Engenharia e Construções Ltda.,
ACORDAM os Ministros do Tribunal de Contas da União, reunidos em sessão do Plenário, ante as razões expostas pelo Relator, em:
9.1. conhecer dos embargos de declaração opostos pelos Srs. José Orlando Cintra, Luiz Fernando Rufato e Sebastião Caetano Belém, uma vez preenchidos os requisitos de admissibilidade previstos nos artigos 32, inciso II, e 34, caput e § 1º, da Lei 8.443/1992, para, no mérito, rejeitá-los;
9.2. dar ciência desta deliberação aos embargantes.

Embargos de declaração interpostos contra decisão por meio do qual o TCU julgou procedente representação, aplicando multa aos responsáveis, em virtude de irregularidades observadas em atos visando a celebração de Termo de Ajustamento de Conduta e Compromisso para Resolução de Litígios (TAC), cujo objeto era a continuidade das obras da Linha de Transmissão Rio Branco - Feijó - Cruzeiro do Sul e subestações associadas, no Estado do Acre.

Centrais Elétricas do Norte do Brasil S.A.

3. Interessados/Responsáveis/Recorrentes:
3.1. Responsáveis: José Orlando Cintra (XXX.744.688-XX); Luiz Fernando Rufato (XXX.135.006-XX); Roberto Parucker (XXX.724.249-XX); Sebastião Caetano Belém (XXX.237.301-XX).
3.2. Recorrentes: José Orlando Cintra (XXX.744.688-XX); Luiz Fernando Rufato (XXX.135.006-XX); Sebastião Caetano Belém (XXX.237.301-XX).

13.1. Ministros presentes: José Mucio Monteiro (Presidente), Walton Alencar Rodrigues, Benjamin Zymler (Relator), Raimundo Carreiro, Ana Arraes, Bruno Dantas e Vital do Rêgo.
13.2. Ministro-Substituto convocado: Augusto Sherman Cavalcanti.
13.3. Ministros-Substitutos presentes: André Luís de Carvalho e Weder de Oliveira.

ACORDAO-COMPLETO-2403737

Acórdão 1949/2020 - Plenário

BENJAMIN ZYMLER

Ministro Benjamin Zymler.

Trata-se de representação formulada por equipe de auditoria da Secretaria de Fiscalização de Infraestrutura de Energia Elétrica (SeinfraElétrica) noticiando possíveis irregularidades ocorridas na Eletronorte, relacionadas ao Termo de Ajustamento de Conduta e Compromisso para Resolução de Litígios - TAC, com valor previsto de R$ 427.940.538,19, que estaria prestes a ser celebrado entre a Estatal e o Consórcio Mavi/Engeglobal, cujo objeto era a continuidade das obras da Linha de Transmissão Rio Branco - Feijó - Cruzeiro do Sul e subestações associadas, no Estado do Acre, objeto do Lote N do Leilão de Transmissão 7/2013-Aneel.
2.	Nesta etapa processual, são apreciados embargos de declaração opostos pelos Srs. José Orlando Cintra, Luiz Fernando Rufato e Sebastião Caetano Belém em face do Acórdão 1528/2019-TCU-Plenário. O referido decisum foi proferido nos seguintes termos:
"VISTOS, relatados e discutidos estes autos de representação formulada pela Secretaria de Fiscalização de Infraestrutura de Energia Elétrica, noticiando possíveis irregularidades ocorridas na Eletronorte, relacionadas ao Termo de Ajustamento de Conduta e Compromisso para Resolução de Litígios - TAC, que estaria prestes a ser celebrado entre a Estatal e o Consórcio Mavi/Engeglobal, constituído pelas empresas Global Energia Elétrica S.A. e Mavi Engenharia e Construções Ltda.,
ACORDAM os Ministros do Tribunal de Contas da União, reunidos em sessão do Plenário, ante as razões expostas pelo Relator, em:
9.1. conhecer da presente representação, satisfeitos os requisitos de admissibilidade constantes nos arts. 235 e 237, inciso V, do Regimento Interno deste Tribunal, e no art. 103, § 1º, da Resolução-TCU 259/2014, para, no mérito, considerá-la procedente;
9.2. excluir o Consórcio Mavi/Engeglobal do rol de interessados no presente processo;
9.3. considerar prejudicada a medida cautelar referendada por meio do Acórdão 1183/2018-TCU-Plenário, por perda de objeto, ante a comprovação de revogação das aprovações de celebração do TAC, conforme peças 51 e 59;
9.4. acolher parcialmente as razões de justificativa dos Srs. Andrei Braga Mendes e Renata Mendes Alves;
9.5 rejeitar as razões de justificativa dos Srs. Sebastião Caetano Belém, Luiz Fernando Rufato, José Orlando Cintra e Roberto Parucker;
9.6. aplicar aos responsáveis abaixo indicados a multa prevista no art. 58, inciso II, da Lei 8.443/1992, nos valores a seguir discriminados, fixando-lhes o prazo de 15 (quinze) dias, a contar da notificação, para comprovarem, perante o Tribunal, o recolhimento da dívida ao Tesouro Nacional, sob pena de cobrança judicial do valor atualizado monetariamente, na forma da legislação em vigor, desde a data do acórdão até a do efetivo recolhimento, se for paga após o vencimento: 
	Responsável
	Valor Individual da Multa

	Sebastião Caetano Belém
	R$ 20.000,00

	Luiz Fernando Rufato
	R$ 20.000,00

	José Orlando Cintra
	R$ 20.000,00

	Roberto Parucker
	R$ 30.000,00

9.7. autorizar, desde logo, a cobrança judicial das dívidas, caso não atendidas as notificações, nos termos do art. 28, II, da Lei 8.443/1992; 
9.8. autorizar o pagamento da dívida dos responsáveis, caso solicitado, em até 36 parcelas mensais e consecutivas, nos termos do art. 26 da Lei 8.443/1992 c/c o art. 217 do Regimento Interno, fixando-se o vencimento da primeira parcela em quinze dias, a contar do recebimento da notificação, e o das demais a cada trinta dias, devendo incidir sobre cada uma os encargos devidos, na forma prevista da legislação em vigor, alertando os responsáveis que a falta de comprovação do recolhimento de qualquer parcela importará o vencimento antecipado do saldo devedor, nos termos do art. 217, §2º do Regimento Interno do TCU;
9.9. dar ciência desta deliberação aos responsáveis e à Eletronorte."
3.	Em vista do referido desfecho processual, os Srs. José Orlando Cintra, Luiz Fernando Rufato e Sebastião Caetano Belém opuseram os presentes embargos de declaração, carreando argumentos de teor semelhante, a seguir sintetizados:
a) a decisão embargada foi omissa ao não apontar qual foi a norma legal ou a norma regulamentar violada pelos embargantes, supostamente contrariando o art. 69, inciso III, do RITCU, bem como o art. 93, inciso X, da Constituição Federal, visto que o fundamento legal da sanção aplicada aos recorrentes (art. 58, inciso II, da Lei 8.443/1992) dispõe sobre a possibilidade de aplicação da penalidade multa por "ato praticado com grave infração à norma legal ou regulamentar";
b) a mera discordância das conclusões apontadas no Parecer Técnico PT-DE-001/2018 não tem o condão de ensejar a aplicação da sanção prevista no art. 58, inciso II, da Lei 8.443/1992, sendo forçoso destacar de forma expressa na decisão embargada qual seria a norma legal ou regulamentar gravemente infringida com a conduta dos embargantes;
c) houve omissão referente à ausência de fundamentação e indicação quanto ao elemento subjetivo atinente às condutas atribuídas aos embargantes, pois não foi apontado se os atos praticados pelos embargantes foram eivados de dolo ou de culpa;
d) caso o entendimento do julgador seja pela ocorrência de dolo dos agentes, a decisão embargada deveria fundamentar os elementos de convicção que apontam a assunção do risco ou o desejo de praticar o ilícito;
e) considerando que o ato irregular deu-se pela ocorrência da culpa, a decisão embargada teria que apontar com clareza a ocorrência da negligência, imprudência e/ou imperícia na condução do ato; e
f) portanto, a decisão embargada mereceria retoque quanto a indicação se o ato foi praticado com dolo ou culpa, qual a modalidade e elementos de prova que conduziram a essa conclusão, para que assim a apontada omissão seja sanada.
4.	Diante do exposto, os embargantes requerem que os seus embargos declaratórios sejam acolhidos para sanar as omissões descritas.
	É o Relatório.

Não atuou.

REPRESENTAÇÃO. CONSTRUÇÃO DAS OBRAS DA LINHA DE TRANSMISSÃO RIO BRANCO - FEIJÓ - CRUZEIRO DO SUL E SUBESTAÇÕES ASSOCIADAS, NO ESTADO DO ACRE. CELEBRAÇÃO DE TERMO DE AJUSTE DE CONDUTA E COMPROMISSO PARA RESOLUÇÃO DE LITÍGIOS (TAC) COM CONSÓRCIO CUJO CONTRATO COM O MESMO OBJETO FOI RESCINDIDO ANTERIORMETE POR INEXECUÇÃO CONTRATUAL. ATRASO INJUSTIFICADO PARA REALIZAÇÃO DE LICITAÇÃO COM VISTAS À CONTRATAÇÃO DO REMANESCENTE DA OBRA. ADOÇÃO DE MEDIDA CAUTELAR. CONHECIMENTO. AUDIÊNCIA. REJEIÇÃO DAS RAZÕES DE JUSTIFICATIVA DE ALGUNS RESPONSÁVEIS. ACOLHIMENTO PARCIAL DAS RAZÕES DE JUSTIFICATIVA DE OUTROS RESPONSÁVEIS. REPRESENTAÇÃO PROCEDENTE. MULTA. PERDA DE OBJETO DA MEDIDA CAUTELAR. EMBARGOS DE DECLARAÇÃO. CONHECIMENTO. REJEIÇÃO.

REPRESENTAÇÃO (REPR)

Secretaria de Fiscalização de Infraestrutura de Energia Elétrica (SeinfraEle).

Preliminarmente, os presentes embargos de declaração devem ser conhecidos, tendo em vista o preenchimento dos requisitos necessários aplicáveis. 
Trata-se de embargos de declaração opostos pelos Srs. José Orlando Cintra, então Superintendente de Transmissão da Eletronorte, Luiz Fernando Rufato e Sebastião Caetano Belém, ambos Assessores da Diretoria de Engenharia da referida estatal, em face do Acórdão 1528/2019-TCU-Plenário, decisão na qual o TCU julgou procedente representação formulada por equipe de auditoria da Secretaria de Fiscalização de Infraestrutura de Energia Elétrica (SeinfraElétrica) , bem como sancionou os responsáveis com o pagamento de multas capituladas no art. 58, inciso II, da Lei 8.443/1992, em virtude de irregularidades observadas em atos visando a celebração de Termo de Ajustamento de Conduta e Compromisso para Resolução de Litígios - TAC, cujo objeto era a continuidade das obras da Linha de Transmissão Rio Branco - Feijó - Cruzeiro do Sul e subestações associadas, no Estado do Acre, objeto do Lote N do Leilão de Transmissão 7/2013-Aneel.
Realizo uma breve síntese do presente processo antes de iniciar o exame das razões recursais. 
Em 2013, a Eletronorte sagrou-se vencedora da concessão decorrente do Lote N do Leilão 7/2013-Aneel, composto pelos seguintes empreendimentos localizados no estado do Acre:
0. Linha de transmissão (LT) 230 kV Rio Branco I - Feijó (357 km) ;
0. LT 230 kV Feijó - Cruzeiro do Sul (300 km) ;
0. SE 230/138/69 kV Rio Branco I - EL 230 kV;
0. SE 230/69 kV Feijó - (3 + 1R) x 10 MVA;
0. SE 230/69 kV Cruzeiro do Sul - (6+1R) x 10 MVA.
Para a execução do projeto, a Eletronorte celebrou o Contrato 4400000372 com o Consórcio Mavi/Engeglobal, no valor de R$ 355.000.000,00 (a preços de novembro de 2013) ,  cujo objeto era o fornecimento de bens e prestação de serviços para a implantação, sob o regime EPC FULL, a preço global, das instalações que compõem as obras elencadas acima, de forma a permitir a operação comercial do empreendimento, incluindo projetos, fornecimento de materiais e equipamentos, obras civis, terraplanagem, construção, montagem eletromecânica e comissionamento, a obtenção de todas as licenças e autorizações socioambientais, os serviços de regularização fundiária e a aquisição de terrenos necessários.
O citado contrato foi rescindido unilateralmente pela Eletronorte em 18/1/2016, em virtude da inadimplência do consórcio em cumprir os prazos avençados. O aludido distrato foi considerado regular por esta Corte de Contas, que apreciou o caso por meio do Acórdão 2383/2016-TCU-Plenário.
Após a mencionada rescisão, a Eletronorte realizou licitação com a intenção de contratar novo construtor para o empreendimento (RDC RE 012.6.0067) . Tal certame não chegou a ser concluído, pois a Eletronorte e o consórcio construtor iniciaram demandas judiciais, as quais tramitam na 8ª Vara Cível da Circunscrição Judiciária de Brasília, sob os processos 2017.01.1.005445-7 e 2016.01.1.086645-8. 
A ação judicial impetrada pelo consórcio acarretou suspensão liminar do citado procedimento licitatório, situação que perdurou até 12/6/2017, quando a estatal conseguiu derrubar a liminar, no âmbito do processo 2016.01.1.086645-8.
Dessa forma, a Eletronorte relançou seu edital de RDC em 14/6/2017, o qual foi adiado várias vezes de forma imotivada. Em janeiro de 2018, o certame foi cancelado e a estatal passou a focar seus esforços na celebração de um Termo de Ajustamento de Conduta e Compromisso para Resolução de Litígios (TAC) com o Consórcio Mavi/Engeglobal para reinício das obras, apesar de o contrato com essas empresas já ter sido rescindido há dois anos em razão de inadimplemento das obrigações do contratado, que acarretaram atrasos inaceitáveis ao empreendimento.
Por ocasião da realização do Fiscobras/2018, a SeinfraElétrica apurou que a mencionada proposta de TAC estava prevista para ser assinada em 15/5/2018, o que ensejou a formalização da presente representação e a proposta de adoção de medida cautelar para a suspensão da assinatura do TAC, na medida em que se intentava retomar a execução do mesmo objeto sem a prévia realização de licitação, o que, em princípio, infringiria os arts. 2º e 3º da Lei 8.666/1993, o art. 28 da Lei 13.303/2016 e a Constituição Federal, art. 37, inciso XXI.
Em juízo preliminar, considerei que a rescisão do contrato implicaria a extinção definitiva do ajuste, inexistindo possibilidade jurídica de reativar o instrumento contratual quando o seu distrato ocorreu de forma perfeitamente legal e isenta de vícios. Assim, deliberei pela expedição de medida cautelar, com fundamento no art. 276, caput, do Regimento Interno do TCU para que a Eletronorte se abstivesse de assinar o TAC com o Consórcio Mavi/Engeglobal até ulterior deliberação desta Corte de Contas acerca do mérito da matéria tratada nestes autos. Tal decisão cautelar foi referendada pelo Plenário do TCU por meio do Acórdão 1183/2018-TCU-Plenário.
Posteriormente, foram realizadas audiências dos responsáveis, inclusive dos ora embargantes, por assinarem o Parecer Técnico PT-DE-001/2018 eivado de vícios graves, em especial quanto à afirmação distorcida de que a conclusão de grupo de trabalho anteriormente constituído teria sido favorável à assinatura do TAC com o Consórcio Mavi/Engeglobal, apesar de os diversos riscos que precisariam ser superados para tornar viável o empreendimento não terem sido mitigados, induzindo a aprovação no Conselho de Administração da Eletronorte do Termo de Ajuste de Conduta ilegal.
Ao apreciar o mérito da presente representação, o Acórdão 1528/2019-TCU-Plenário considerou prejudicada a medida cautelar adotada por perda de objeto, ante a comprovação de revogação das aprovações de celebração do TAC pelo Conselho de Administração da Eletronorte e a declaração de caducidade da concessão outorgada à estatal pelo Ministério das Minas e Energia.
Outrossim, o referido decisum rejeitou as razões de justificativa do Sr. Roberto Parucker, então Diretor de Engenharia da Eletronorte, e dos embargantes, que atuaram pareceristas técnicos, aplicando-lhes a multa capitulada no art. 58, inciso II, da Lei 8.443/1992, nos valores individuais de R$ 30.000,00, para o primeiro responsável, e de R$ 20.000,00, para os embargantes.
Em vista do referido desfecho processual, os Srs. José Orlando Cintra, Luiz Fernando Rufato e Sebastião Caetano Belém opuseram os presentes embargos de declaração, carreando argumentos de teor semelhante, a seguir sintetizados:
a) a decisão embargada foi omissa ao não apontar qual foi a norma legal ou a norma regulamentar violada pelos embargantes, supostamente contrariando o art. 69, inciso III, do RITCU, bem como o art. 93, inciso X, da Constituição Federal, visto que o fundamento legal da sanção aplicada aos recorrentes (art. 58, inciso II, da Lei 8.443/1992) dispõe sobre a possibilidade de aplicação da penalidade multa por "ato praticado com grave infração à norma legal ou regulamentar";
b) a mera discordância das conclusões apontadas no Parecer Técnico PT-DE-001/2018 não tem o condão de ensejar a aplicação da sanção prevista no art. 58, inciso II, da Lei 8.443/1992, sendo forçoso destacar de forma expressa na decisão embargada qual seria a norma legal ou regulamentar gravemente infringida com a conduta dos embargantes;
c) houve omissão referente à ausência de fundamentação e indicação quanto ao elemento subjetivo atinente às condutas atribuídas aos embargantes, pois não foi apontado se os atos praticados pelos embargantes foram eivados de dolo ou de culpa;
d) caso o entendimento do julgador seja pela ocorrência de dolo dos agentes, a decisão embargada deveria fundamentar os elementos de convicção que apontam a assunção do risco ou o desejo de praticar o ilícito;
e) considerando que o ato irregular deu-se pela ocorrência da culpa, a decisão embargada teria que apontar com clareza a ocorrência da negligência, imprudência e/ou imperícia na condução do ato; e
f) portanto, a decisão embargada mereceria retoque quanto a indicação se o ato foi praticado com dolo ou culpa, qual a modalidade e elementos de prova que conduziram a essa conclusão, para que assim a apontada omissão seja sanada.
Diante do exposto, os embargantes requerem que os seus embargos declaratórios sejam acolhidos para sanar as omissões descritas.
II
Em atenção ao primeiro grupo alegações, acerca da suposta omissão sobre qual foi a norma legal ou regulamentar infringida pelos embargantes, esclareço que a indicação das normas violadas constou tanto do parágrafo 15 do voto condutor quanto dos ofícios de audiência que lhes foram endereçados, de forma que não subsiste a omissão apontada.
Os atos praticados pelos embargantes, ao opinarem favoravelmente à celebração do mencionado TAC, foi contrária ao disposto nos arts. 2º e 3º da Lei 8.666/1993, no art. 28 da Lei 13.303/2016 e na própria Constituição Federal, art. 37, inciso XXI, visto que a retomada da obra na forma intentada pela Eletronorte, em última análise, representaria nova contratação sem a devida realização de licitação, em afronta aos mencionados dispositivos legais, que exigem prévia licitação para a celebração de contratos com terceiros destinados à execução de obras ou à prestação de serviços às empresas públicas e às sociedades de economia mista.
A decisão embargada considerou não ser procedente a alegação trazida pelos responsáveis de que haveria amparo na contratação pretendida no art. 28, §3º, da Lei 13.303/2016, pois a construção de linhas de transmissão e subestações não é a atividade finalística da Eletronorte, tampouco se enquadra no objeto social da companhia. A licitação é a regra para as empresas estatais submetidas a regime jurídico próprio das empresas privadas (art. 173, § 1º, inciso II, da Constituição Federal) , podendo ser afastada na atuação da estatal em sua área finalística em situações nas quais for demonstrada a existência de obstáculos negociais, com efetivo prejuízo às atividades da estatal. Seria o caso, por exemplo, de quando a Eletronorte comercializa energia no mercado regulado.
Também não subsiste a omissão apontada quanto ao elemento subjetivo atinente às condutas atribuídas aos embargantes (dolo ou culpa) . 
Nesse aspecto, convém salientar que a responsabilização dos gestores perante o TCU, por ser de natureza subjetiva, pode se originar de conduta comissiva ou omissiva, dolosa ou culposa, cujo resultado seja a violação dos deveres impostos pelo regime de direito público aplicável àqueles que administram recursos da União.
Em suma, o Parecer Técnico PT-DE-001/2018, de lavra dos recorrentes, não informou que os relatórios de dois grupos de trabalho elaborados anteriormente ao parecer foram contrários à assinatura do TAC e que não haviam sido mitigados os diversos riscos que precisariam ser superados para tornar viável a retomada do empreendimento. Nesse aspecto, há clara conduta omissiva dos embargantes. 
É possível extrair elementos de dolo nas condutas, pois alguns dos embargantes participaram dos grupos de trabalho anteriormente constituídos. Assim, seria razoável admitir que o Sr. Sebastião Caetano Belém, tendo sido coordenador do GT1 e de todas as análises realizadas por aquele grupo, contrárias à retomada da contratação do Consórcio, bem como o Sr. José Orlando Cintra, por ter firmado o Parecer Técnico EET-018/2017, que demonstrou a temeridade relativa à celebração do TAC, ao avaliarem ainda todos os riscos apontados no GT2, deveriam ter agido tempestivamente, juntamente com o Sr. Luiz Fernando Rufato, com o objetivo de demonstrar a inviabilidade técnica do negócio e as consequências que seriam causadas pela retomada da contratação de um consórcio que não apresentava condições econômico-financeiras de concluir o empreendimento e pela não realização de nova licitação.
Como esta Corte de Contas não possui os típicos poderes de investigação judicial, a exemplo de quebra dos sigilos bancário, telefônico e fiscal, a plena caracterização de conduta dolosa é prejudicada, mas, no caso em apreciação, é possível concluir no sentido de que houve, no mínimo, erro grosseiro dos embargantes, estando a sua responsabilização em plena consonância com o disposto no art. 28 da Lei de Introdução ao Direito Brasileiro. Nesse sentido, observei no voto condutor da decisão embargada que alguns fatos apontados no mencionado parecer denotavam culpa grave dos seus signatários. 
A título de exemplo, observei que os responsáveis defenderam no Parecer Técnico PT-DE-001/2018 a troca de uma das empresas consorciadas. No lugar da holding Engeglobal Construções, entraria a sua subsidiária Global Energia Elétrica, in verbis (peça 4, fl. 13) :
"Uma nova empresa, a Global Energia Elétrica S/A, com indicadores positivos, passará fazer parte do Consórcio, agregando transparência e segurança."
Creio que tal conclusão não era aderente à realidade dos fatos, pois, conforme apurado pela unidade técnica, a Global Energia Elétrica (CNPJ 36.948.016/0001-78) , empresa que seria a signatária do TAC por supostamente apresentar melhores condições financeiras, tem como acionista principal (95%) a Global Empreendimentos Turísticos (CNPJ 33.686.767/0001-75) , que, por sua vez, tem como acionista principal (99,98%) a Engeglobal Construções (CNPJ 14.940.563/0001-74) . 
Assim, em linha com o entendimento externado na instrução de mérito da unidade técnica, tal substituição não mitigaria os riscos financeiros e de liquidez do consórcio, notadamente porque a outra consorciada, a Mavi Engenharia e Construções Ltda., se encontra em recuperação judicial. Ao contrário, antevi que o rearranjo societário defendido pelos autores do Parecer Técnico PT-DE-001/2018 seria danoso à Eletronorte e diminuiria as garantias da operação, na medida em que as multas contratuais aplicadas ao Consórcio Mavi/Engeglobal seriam reconhecidas pelo novo consórcio e seriam deduzidas dos custos previstos para a conclusão da obra. No entanto, caso houvesse novo inadimplemento no TAC que se pretendia celebrar, as sanções teriam que ser arcadas por empresa consorciada com situação econômica aparentemente inferior ao da holding Engeglobal. Além disso, a execução das garantias e dos valores antecipados ao consórcio seria dificultada pelo menor porte econômico da nova empresa consorciada (Global Energia Elétrica) .
Também registrei que o Parecer Técnico apresentou dados conflitantes com o Parecer Financeiro sobre a situação econômico-financeira da empresa Mavi, que se encontraava em recuperação judicial. Enquanto o Parecer Financeiro demonstrou, pelos balanços das empresas componentes do Consórcio que a Mavi não obteve grande evolução de seus indicadores de endividamento, o Parecer Técnico detectou uma sensível melhora, mesmo com a observação contida no Parecer Financeiro de que a empresa apresentou Patrimônio Líquido negativo em 2016 e 2017 e seus indicadores de endividamento evidenciaram compromissos elevados com terceiros. 
Por fim, o parecer técnico em discussão deixou de considerar risco apontado pelo GT-2, de que existiam situações de conflitos recentes vividas pela Eletronorte na interface com a empresa Mavi, não só no presente contrato, mas também em outros contratos, como, por exemplo, na Linha Verde Transmissora de Energia S/A (LVTE) , que resultaram em ações milionárias de parte a parte.
Assim, rejeito os embargos de declaração do Srs. José Orlando Cintra, Luiz Fernando Rufato e Sebastião Caetano Belém, mantendo inalterada a decisão recorrida.
Ante o exposto, proponho que seja prolatado o acórdão que ora submeto a este Colegiado.
TCU, Sala das Sessões Ministro Luciano Brandão Alves de Souza, em 14 de agosto de 2019.
BENJAMIN ZYMLER 
Relator